【裁判字號】    99,交聲,1248
【裁判日期】    991231
【裁判案由】    違反道路交通管理處罰條例聲明異議
【裁判全文】
臺灣士林地方法院交通事件裁定        99年度交聲字第1248號
原處分機關  交通部公路總局臺北區監理所蘆洲監理站
異議人即    謝佳宏
受處分人
上列異議人即受處分人因違反道路交通管理處罰條例案件，對於
交通部公路總局臺北區監理所蘆洲監理站於民國99年12月8 日所
為之處分（原處分案號：北監蘆字第裁46-AX0000000號），聲明
異議，本院裁定如下：
    主  文
異議駁回。
    理  由
一、按在設有殘障者專用停車標誌處所，非殘障用車不得停放，
    道路交通安全規則第112 條第1 項第5 款定有明文；又汽車
    駕駛人停車時，於身心障礙專用停車位違規停車，處新臺幣
    （下同）600 元以上1,200 元以下罰鍰，道路交通管理處罰
    條例第56條第1 項第10款亦有明文。
二、原處分意旨略以：本件原處分機關以異議人即受處分人謝佳
    宏所有之車牌號碼920-BGR 號重型機車（下稱上開機車），
    於民國99年8 月14日23時41分許，在臺北市○○○路5 巷3
    號前之身心障礙停車格內停車，適為臺北市政府警察局士林
    分局天母派出所執勤員警拍照存證，並依道路交通管理處罰
    條例第56條第1 項第10款之規定逕行舉發「於身心障礙專用
    停車位違規停車」之違規。嗣因異議人應到案日期前向原處
    分機關提出申訴，原處分機關函請原舉發單位調查結果，仍
    認異議人有前揭違規行為，原處分機關遂依道路交通管理處
    罰條例第56條第1 項第10款及違反道路交通管理事件統一裁
    罰基準表規定，裁處異議人1,200 元之罰鍰等語。
三、聲明異議意旨略以：伊於99年8 月14日23時許將上開機車停
    放於天母西路之機車格內，並非停於身心障礙停車格，因合
    法機車停車格與身心障礙停車格僅一線之差，而上開機車體
    積小，稍做挪移即可將車輛移出合法停車格之線外，應係有
    人將伊車輛挪出合法機車格外云云。
四、經查：
    (一)異議人所有之上開機車並未依法領取「身心障礙專用停車
      位識別證明」，且上開機車並未經任何改製、亦非為經監
      理單位檢驗合格之特製車等情，此未見異議人提出異議，
      並有違規舉發照片2 張在卷可查，可知上開機車確非屬殘
      障用車。而異議人仍於99年8 月14日23時41分許，將上開
      機車停放於身心障礙專用停車格等事實，有違規舉發照片
      2 張、臺北市政府警察局北市警交大字第AX0000000 號舉
      發通知單1 紙在卷可稽，其違規之事實明確，舉發單位以
      其「於身心障礙專用停車位違規停車」而掣單告發，並無
      不合。
    (二)異議人雖辯稱其原係將機車停放於機車停車格內，卻遭他
      人挪移至身心障礙停車格內云云。惟查：觀卷附之現場照
      片3 張（見本院卷第13頁至第14頁），可知該處停車格之
      設置確係有2 格為身心障礙停車格並列，而身心障礙停車
      格之右方即為機車停車格，身心障礙停車格與機車停車格
      間以地上所繪之白線及藍線相區隔，又細觀違規舉發照片
      第1 張（見本院卷第3 頁），上開機車之停放方式並未緊
      鄰機車停車格，衡與一般挪動機車時僅要求足以容納自身
      車輛停放空間，故遭挪動機車仍會置於停車格白線邊緣，
      抑或有車身壓線之情形有間，上開機車係以整齊並列停放
      之狀態，停於身心障礙停車格內，並未有上述情形，衡諸
      本件因身心障礙停車格及機車停車格間係以白線及藍線為
      區隔，其間距較大，若有心人士果真挪移上開機車，應會
      有車身壓線之情形出現，類如現場照片第3 張中之第2 輛
      機車所示（見本院卷第14頁），然本件並未見有此情形，
      況該處並非鄰近夜市、百貨等鬧區，平時應無爭相使用停
      車位之情狀，且異議人於異議狀內自陳於當日晚間23時許
      將上開機車停放於此，該時段已近凌晨，更無可能有多人
      搶求停車位之情狀發生。
    (三)另原舉發單位依違反道路交通管理處罰條例所舉發之違規
      事實，本質上為行政處分，係公務員基於職務上權力，依
      法就特定之具體事件所為具有公法上效果之單方行政行為
      ，基於公務員為公法上行為具有公信力之原則，該行政處
      分當可被推定為真正，從而，異議人既未能提出相關證據
      以供調查，本院亦窮盡調查之能事，亦查無為對異議人有
      利之證據，且亦無任何證據足資證明舉發員警有捏造事實
      違法取締之情事，則舉發員警本其維護交通秩序職責所為
      之舉發，自應受到合法、正確之推定，僅憑異議人一己之
      空言而無提出任何實證，本院實難率爾採憑。本件事證明
      確，異議人之違規行為堪以認定。
五、綜上所述，異議人所有之上開機車確有在前開時、地之有於
    身心障礙專用停車位停車之違規行為。原處分機關依前開道
    路交通管理處罰條例第56條第1 項第10款及違反道路交通管
    理事件統一裁罰基準表之規定，裁處異議人罰鍰1,200 元，
    尚無違誤。異議人執前詞指摘原處分不當，為無理由，自應
    將其異議駁回。
據上論斷，應依道路交通事件處理辦法第18條，裁定如主文。
中    華    民    國    99    年    12    月    31    日
                        交通法庭法  官  高雅敏
以上正本證明與原本無異。
如不服本裁定應於送達後5日內向本院提出抗告狀。
                                書記官  陳映羽
中    華    民    國    99    年    12    月    31    日

司法院資訊處製作；財團法人民間司法改革基金會備份。
